【裁判字號】    99,金易緝,1
【裁判日期】    990129
【裁判案由】    背信
【裁判全文】
臺灣臺北地方法院刑事判決             99年度金易緝字第1號
公  訴  人  臺灣臺北地方法院檢察署檢察官
被      告  乙○○
選任辯護人  黃世芳律師
            吳啟孝律師
            林雅芬律師
被      告  甲○○
選任辯護人 黃世芳律師
           陳鵬光律師
上列被告等因背信案件，經檢察官提起公訴（92年度偵字第954
號），本院判決如下：
    主  文
本件免訴。
    理  由
一、公訴意旨略以：
    被告乙○○係設於臺北縣新店市○○路12號東華開發股份有
    限公司（下稱東華公司，81年至93年8 月登記董事長為吳炳
    燦）實際負責人，被告甲○○係乙○○配偶，負責東華公司
    之財務運作，均受東華公司暨全體股東之委託，處理東華公
    司之事務。詎被告乙○○、甲○○竟共同基於為自己、其等
    控管「東帝士集團」轉投資之關係公司及其他個人不法利益
    之概括犯意聯絡，自民國81年間起至84年間止（按依起訴書
    附表所示，應係至84年12月30日止），未經當時東華公司股
    東會或董事會同意及檢附相關支用憑證，連續以「暫付款何
    俊陽」之名義，指示總經理何俊陽透過陳瑛慈、張大千等填
    具「報支申請通知單」報支暫付款，經何俊陽簽名後，轉交
    被告乙○○簽批「陳」或「YH」式樣核准，隨即由東華公司
    會計課長陳德誠、財務課長張大千等人，製作會計傳票，再
    經被告甲○○簽名「ch」式樣或核蓋「吳炳燦」章核准撥款
    ，之後即簽發以何俊陽為受款人之支票或以現金轉帳方式，
    將東華公司資金透過東華公司彰化銀行敦化分行支存第0000
    000000000 00 號、彰化銀行西門分行活儲第00000000
    00 號、第一銀行世貿分行支存第000 000000000 00 號
    及活儲第000 000000000 00 號、泛亞銀行忠孝分行支存
    第000 00000000000 號等5 個帳戶，分別轉入何俊陽彰化
    銀行敦化分行活儲第0000000000000 00 號及支存第0000
    000000000 00 號、第一銀行世貿分行活儲第000 0000
    00 00000 號等個人帳戶內。之後再以背書轉讓或轉帳之方
    式，將資金匯入被告乙○○個人或「東帝士集團」轉投資之
    佳懿建設股份有限公司（下稱佳懿公司）等關係公司或其他
    個人之帳戶內，供自己或他人無償週轉使用，而為違背其等
    任務之行為。總計以何俊陽為暫付款對象且未敘明用途之暫
    付款金額為新台幣（下同）8 億8567萬5000元。前開挪用之
    東華公司資金，嗣後雖陸續匯回沖帳，但已致生東華公司及
    全體股東財產利益之損害，若以中央銀行當時牌告活期儲蓄
    存款利率百分之3.75計算，期間損害金額至少為835 萬1423
    元以上。為說明前開資金挪用情形，茲舉其中6 筆資金流向
    如后：
（一）83年2 月17日東華公司以第一銀行世貿分行第000 0000
      00000 00 號帳戶，轉出票號ＦＡ0000000 及ＦＡ000000
      0 、發票日同為83年2 月17日、票面金額1000萬及500 萬
      元之支票2 紙支付何俊陽暫付款，經何俊陽背書後存入何
      俊陽同行活儲第000 000000000 00 號帳戶，同日何俊
      陽分別再以1000萬元及500 萬元現金提領後，流向不明；
      惟後於83年2 月26日由佳懿公司同分行支存第000 0000
      00000 00 號帳戶簽發以乙○○為受款人、票號ＣＹ0009
      50、發票日83年2 月26日，經乙○○背書轉讓何俊陽後，
      再存入東華公司第一銀行世貿分行帳戶，之後再於同日轉
      存至東華公司土地銀行復興分行支存第000 0000000000
      0 00 號支存帳戶，沖銷上開1000萬元暫付款。
（二）東華公司83年4 月30日繳款通知單乙筆300 萬元匯回東華
      公司彰化銀行敦化分行活儲第0000000000000 00 號帳
      戶，指定沖抵何俊陽83年3 月30日暫付款，該款項係由何
      康民合作金庫復興支庫支存第000 0000000000 00 號帳
      戶，簽發票號ＬＢ0000000 、發票日為83年4 月30日、票
      面金額300 萬元之支票乙紙支付。何康民係永安旅行社股
      份有限公司暨東山育樂事業股份有限公司負責人，其經營
      之東山育樂股份有限公司，因開發台南地區高爾夫球場亟
      需周轉，乃向乙○○調借資金，前開300 萬元支票即為其
      當時開立用以返還向乙○○借款之支票。
（三）東華公司彰化銀行敦化分行支存第0000000000000 00
      號帳戶轉出之票號0000000 、發票日為83年4 月8 日、票
      面金額6000萬元之支票，係由何俊陽背書轉讓至乙○○彰
      化銀行敦化分行活儲第0000000000000 00 號帳戶，該
      筆6000萬元暫付款於83年5 月18日匯回東華公司彰化銀行
      西門分行活儲第00000000 00 號帳戶沖銷。
（四）83年5 月25日東華公司第一銀行世貿分行活儲第000 000
      000000 00 號帳戶轉出2500萬元資金存入何俊陽同分行
      活儲第000 000000000 00 號帳戶後，隨即轉入佳懿公
      司同分行支存第000 000000000 00 號帳戶，同日佳懿
      公司再分別以2000萬及500 萬元轉入佳懿公司土地銀行臺
      北分行支存第000 000000000000 號帳戶，並於次日分
      別開立：以土地銀行臺北分行為受款人、票號ＡＩ000000
      0 、發票日83年5 月26日、面額1741萬6666元之支票；另
      以基進工程有限公司（下稱基進公司）為受款人、票號Ａ
      Ｉ0000000 、發票日83年5 月26日、面額441 萬5140元之
      支票及以佳懿公司合作金庫大稻埕支庫支存第000 0000
      0000000 00 號帳戶為受款人、票號ＡＩ0000000 、發票
      日83年5 月26日、面額370 萬55元之支票共3 紙。由於在
      前述2500百萬元匯入佳懿公司土地銀行臺北分行支存帳戶
      前，該帳戶餘額僅150 餘萬元，是以推斷該筆款項係為支
      付前開3 筆票額匯入，而東華公司與佳懿公司及基進公司
      間並無業務往來。
（五）東華公司彰化銀行敦化分行支存第0000000000000 00
      號及彰化銀行西門分行支存第00000000 00 號帳戶，分
      別於83年6 月10日匯入1200萬元及2500萬元回沖暫付款，
      經查該2 筆暫付款係自佳懿公司第1 銀行世貿分行支存第
      000 000000000 00 號帳戶，於同日分別以乙○○為受
      款人，簽發票號ＣＹ0000000 、面額1200萬元及票號ＣＹ
      0000000 、面額2500萬元轉入乙○○彰化銀行敦化分行活
      儲第0000000000000 00 號帳戶，經乙○○兌領後流向
      不明，惟當日東華公司前開彰化銀行敦化分行支存及彰化
      銀行西門分行支存帳戶，分別存入2500萬元及1200萬元，
      用以沖抵83年5 月25日及83年6 月6 日之暫付款。
（六）83年7 月25日乙○○回沖東華公司支付何俊陽1 億元暫付
      款之資金，係由乙○○同日向安泰銀行敦南分行辦理短期
      擔保放款1 億元，轉入乙○○同分行活儲第000 000000
      00號帳戶後，再由乙○○指示「東帝士集團」職員蔡依仁
      以乙○○名義向該行購買票號ＢＥ267888、面額1 億元、
      受款人何俊陽、發票日83年7 月25日之臺灣銀行支票乙紙
      ，復經何俊陽背書轉讓予東華公司，經東華公司提示付款
      後匯至東華公司土地銀行復興分行支存第000 00000000
      0000 號帳戶，回沖83年7 月18日何俊陽借支暫付款1 億
      7800萬元（該借款資料因彰化銀行受90年納莉颱風浸水流
      失致資金流向無法查明）其中之1 億元。而認被告乙○○
      、甲○○所為，均係涉犯刑法第342 條第1 項之背信罪等
      語。
二、經查，本件被告行為後，刑法業經立法院通過修正，於94年
    2 月2 日經總統公布修正，自95年7 月1 日生效，其中關於
    追訴權時效部分，刑法第80條第1 項第2 款、第83條均經修
    正，就所犯最重本刑為3 年以上10年未滿有期徒刑之罪者，
    追訴權時效期間由10年提高為20年，且追訴權時效停止之起
    點由「開始偵查之日」修正為「提起公訴之日」，經比較上
    開法律變更之情形，以修正生效前之規定對於被告乙○○、
    甲○○較為有利，依修正後刑法第2 條第1 項前段之規定，
    自應適用修正生效前之刑法規定，合先敘明。
三、另按案件時效已完成者，應諭知免訴之判決，並得不經言詞
    辯論為之。刑事訴訟法第302 條第2 款、第307 條定有明文
    。經查：本件被告乙○○、甲○○所涉前揭背信罪嫌，前經
    臺灣臺北地方法院檢察署檢察官於90年12月27日開始偵查（
    90年度他字第6446號，嗣改分92年度偵字第954 號），於92
    年3 月6 日提起公訴，於同年3 月17日繫屬本院，經本院以
    92年度金易字第1 號背信案受理在案，並因被告二人均逃匿
    ，經本院於92年6 月3 日通緝，致審判之程序均不能繼續，
    此有本院92年6 月3 日發布之92年北院錦刑辰緝字第417 號
    （被告乙○○）、第418 號（被告甲○○）通緝書各1 件在
    卷可稽，並經本院調取上開92年度金易字第1 號背信案件全
    卷，核閱屬實（被告乙○○嗣因另涉本院94年度重訴字第63
    號違反商業會計法等案件，經本院另以95年10月27日95年北
    院錦刑誠緝字第977 號通緝書併案通緝，見本院99年度他字
    第17號卷第5 至7 頁）。依刑法第83條第3 項追訴權之時效
    停止原因繼續存在期間達於時效期間四分之一者，停止原因
    視為消滅之規定，並參酌司法院29年院字第1963號及大法官
    會議釋字第138 號解釋，應認案件於偵查、審判進行中，不
    發生時效進行之問題，則本件被告二人被訴涉犯前開背信罪
    嫌之追訴權時效均已於98年11月28日完成，其計算方式如下
    ：
（一）依本件起訴書及其附表所載，被告二人前揭犯罪行為應係
      繼續至84年12月30日止。
（二）被告二人被訴之前揭背信罪，其法定最重本刑為5 年，追
      訴權時效期間為10年，經加計追訴權時效停止原因視為消
      滅之四分之一期間，共12年6 月。再加上自90年12月27日
      （即開始實施偵查之日）起至92年6 月3 日（即本院發佈
      通緝之日）止之偵查、審判程序進行而不生時效進行期間
      之日數，共1 年5 月又8 日，再扣除檢察官於92年3 月6
      日提起公訴，至同年3 月17日繫屬本院之期間計12日，即
      為前揭時效完成日。
四、據上論斷，本件被告二人被訴涉犯刑法第342 條第1 項之背
    信罪，其追訴權時效既均已於98年11月28日完成，依前揭說
    明，爰均不經言詞辯論，逕為免訴之判決。至於被告乙○○
    因另涉本院94年度重訴字第63號違反商業會計法等案件，經
    本院另以95年10月27日95年北院錦刑誠緝字第977 號通緝書
    併案通緝之該他案部分，其追訴權時效尚未完成，與本件追
    訴權時效已完成而應為免訴判決無涉，併此敘明。
五、依刑事訴訟法第302 第2款、第307 條，判決如主文。
中    華    民    國    99    年    1     月    29    日
                  刑事第二庭  審判長法  官  劉慧芬
                                    法  官  江俊彥
                                    法  官  陳勇松
以上正本證明與原本無異。
如不服本判決，應於收受送達後10日內向本院提出上訴書狀，並
應敘述具體理由；其未敘述上訴理由者，應於上訴期間屆滿後20
日內向本院補提理由書（均須按他造當事人之人數附繕）。「切
勿逕送上級法院」。
                                    書記官  鄭巧青
中    華    民    國    99    年    1     月    29    日

司法院資訊處製作；財團法人民間司法改革基金會備份。
